【裁判字號】    89,交易,401
【裁判日期】    900226
【裁判案由】    過失致死
【裁判全文】
臺灣桃園地方法院刑事判決                        八十九年度交易字第四一號
    公  訴  人  臺灣桃園地方法院檢察署檢察官
    被      告  乙○○
右列被告因過失致死案件，經檢察官提起公訴（八十九年度偵字第一０五八八號），
本院判決如左：
        主  文
乙○○因過失致人於死，處有期徒刑陸月，如易科罰金，以佰元折算壹日。
        事  實
一、乙○○於民國八十九年三月十五日晚間十時四十分許，騎乘車牌號碼ＭＮＱ（起
    訴書誤載為ＭＨＱ）─七三０號重型機車，搭載徐銘鴻（起訴書誤載為徐明鴻）
    沿桃園縣中壢市○○路，由中壢往大園（起訴書誤載為大園往中壢）方向行駛，
    途經桃園縣中壢市○○路二段三０九號前無號誌之交岔路口欲左轉騎往設於對向
    車道之交岔路口邊之佳和加油站時，本應注意汽車行至交岔路口，轉彎車輛應讓
    直行車輛先行，且應注意車前狀況，隨時採取必要之安全措施，謹慎左轉以維行
    車安全及避免危險發生，而依當時天候晴、路面乾燥、道路無缺陷、無障礙物、
    視距良好等情況，並無不能注意之情事，竟疏於注意其車前對向車道適有未戴安
    全帽且無駕駛執照之吳冠億騎乘車牌號碼ＭＸＴ─八九二號重型機車並搭載李永
    煌亦沿中園路由大園往中壢（起訴書誤載為中壢往大園）方向直行而來之狀況，
    乙○○乃未禮讓吳冠億之直行車先行，即貿然逕行左轉欲駛入上開加油站，致其
    所騎乘之前揭機車之前車輪與亦疏未注意車前狀況之吳冠億所騎乘之前開機車之
    前車頭相互碰撞，人車均因而倒地（徐銘鴻受傷部分未提出告訴，李永煌受傷部
    分業據於檢察官偵查中撤回告訴），旋由不詳姓名之他人電請救護車將四人送醫
    急救。乙○○肇事後，於其過失肇事犯罪尚未被有偵查犯罪職權之公務員發覺前
    ，向前往行政院衛生署桃園醫院處理上開車禍事故之桃園縣警察局中壢分局中福
    派出所警員袁觀清自首肇事及接受裁判。吳冠億經送醫急救後，仍因上開車禍造
    成之頭部外傷、顱內出血，延至同年三月二十七日晚間九時（起訴書誤載為上午
    九時）許不治死亡。
二、案經乙○○肇事後自首及被害人吳冠億之父甲○○訴由桃園縣警察局中壢分局報
    請臺灣桃園地方法院檢察署檢察官相驗後偵查起訴。
        理  由
一、右揭事實，業據被告乙○○坦承不諱，並經證人李永煌、徐銘鴻證述在卷，復有
    車禍現場照片六幀及桃園縣警察局道路交通事故調查報告表附卷可稽，且被害人
    吳冠億確係因本件車禍，致頭部外傷、顱內出血不治死亡，亦經臺灣桃園地方法
    院檢察署檢察官督同檢驗員相驗屬實，並製有勘驗筆錄、驗斷書、相驗屍體證明
    書及相驗相片五幀在卷可憑。
二、按汽車行至交岔路口，轉彎車輛應讓直行車輛先行，又汽車行駛時，駕駛人應注
    意車前狀況，隨時採取必要之安全措施，道路交通安全規則第一百零二條第一項
    第六款前段、第九十四條第三項分別定有明文。被告自應遵守上述道路交通安全
    規則之規定，謹慎騎車以維行車安全及避免危險發生，且依當時天候及路況等情
    形，又無不能注意之情事，此有前揭調查報告表在卷可按，詎其疏於注意其車前
    對向車道適有被害人吳冠億騎乘前開機車並搭載李永煌亦沿中園路由大園往中壢
    方向直行而來之狀況，竟未禮讓吳冠億所騎乘之直行車先行，即貿然左轉彎，而
    肇致本件車禍，其應負過失之責，委無可辭，而本件車禍經臺灣桃園地方法院檢
    察署囑託臺灣省桃園縣區車輛行車事故鑑定委員會鑑定肇事責任，亦認定被告騎
    乘重機車左轉彎未暫停讓直行車先行為肇事原因之一，有該委員會八九府車鑑桃
    字第八九０六八三號鑑定意見書一份附卷可參。至被害人無駕駛執照且未佩戴安
    全帽即行騎乘機車，又疏未注意車前適有被告騎乘機車欲左轉彎之狀況，仍貿然
    前行，致閃避不及，兩車因而碰撞，對本件事故之發生亦有過失，然被告對本件
    事故既有疏未盡其注意義務而有過失，已如前述，即難諉以被害人與有過失而得
    解免刑責。又被告因其過失致被害人不治死亡，其過失行為與被害人之死亡間，
    具有相當因果關係。綜上，本件事證明確，被告犯行堪以認定。
三、核被告所為，係犯刑法第二百七十六條第一項之過失致人於死罪，公訴意旨認應
    依同法第二百八十四條第一項後段之規定處斷，尚有未洽，惟起訴之社會基本事
    實相同，應依法變更起訴法條，附此敘明。被告於肇事後，於其過失肇事犯罪尚
    未被有偵查犯罪職權之公務員發覺前，向前往行政院衛生署桃園醫院處理本件車
    禍事故之桃園縣警察局中壢分局中福派出所警員袁觀清坦承肇事自首，業據證人
    袁觀清到庭結證屬實，為對於未發覺之犯罪自首接受裁判，應依刑法第六十二條
    前段之規定減輕其刑。又被告於行為後，刑法第四十一條將原「犯最重本刑為三
    年以下有期徒刑以下之刑之罪，而受六月以下有期徒刑或拘役之宣告，因身體、
    教育、職業或家庭之關係，執行顯有困難者，得以一元以上三元以下折算一日，
    易科罰金」之規定，於九十年一月四日修正為刑法第四十一條第一項前段，修正
    後之新規定為「犯最重本刑為五年以下有期徒刑以下之刑之罪，而受六個月以下
    有期徒刑或拘役之宣告，因身體、教育、職業、家庭之關係或其他正當事由，執
    行顯有困難者，得以一元以上三元以下折算一日，易科罰金」，上開修正後之新
    規定已於九十年一月十日經總統公布，而於同年一月十二日生效施行，是被告行
    為後法律已有變更，應依刑法第二條第一項前段之規定，適用裁判時即修正後之
    刑法第四十一條第一項前段之規定，併予敘明。爰審酌被告之素行、犯後態度、
    被告過失程度之輕重、被害人與有過失、迄未與被害人家屬達成民事和解及賠償
    損害等一切情狀，量處如主文所示之刑，並諭知易科罰金之折算標準。
據上論斷，應依刑事訴訟法第二百九十九條第一項前段、第三百條，刑法第二百七十
六條第一項、第六十二條前段、第二條第一項前段、修正後第四十一條第一項前段，
罰金罰鍰提高標準條例第一條前段、第二條，判決如主文。
本案經檢察官蔡正雄到庭執行職務。
中      華      民      國    九十      年      二      月    二十六    日
                                臺灣桃園地方法院刑事第六庭
                                      法  官  曾  家  貽
右正本證明與原本無異。
如不服本判決，應於判決送達後十日內向本院提出上訴狀（應附繕本），上訴於臺灣
高等法院。
                                      書記官  陳      珊
中      華      民      國    九十      年      三      月        一    日
附論罪科刑依據之法條：
刑法第二百七十六條第一項：
因過失致人於死者，處二年以下有期徒刑、拘役或二千元（現已提高十倍為二萬元）
以下罰金。


司法院資訊處製作；財團法人民間司法改革基金會備份。
